最　高　行　政　法　院　裁　定
                                     100年度裁字第3103號
上  訴  人　陳秀生
即原審原告　　　　　      　ough, Ontario MIW 3A9, CANAD
訴訟代理人　黃旭田　律師
被 上訴 人　財政部臺北市國稅局
即原審被告
代　表　人　陳金鑑
上列當事人間遺產稅事件，上訴人對於中華民國99年5月27日臺
北高等行政法院98年度訴字第2207號判決，提起上訴，本院裁定
如下：
　　主  文
上訴人陳秀生之上訴駁回。
上訴人陳秀生上訴審訴訟費用由上訴人陳秀生負擔。
　　理  由
一、本件被上訴人財政部臺北市國稅局之代表人已由凌忠嫄變更
    為陳金鑑，並經其具狀聲明承受訴訟，核無不合，應予准許
    。
二、按對於高等行政法院之終局判決，除法律別有規定外，得上
    訴於最高行政法院，行政訴訟法第238條第1項固定有明文。
    惟提起上訴，乃當事人對於所受不利益之終局判決聲明不服
    之方法，受勝訴判決之當事人，自無許其提起上訴之餘地。
    至當事人所受判決是否對其不利，應以判決主文為準；若說
    明主文之理由對於當事人不利，亦在不許上訴之列。
三、本件上訴人陳秀生對於臺北高等行政法院98年度訴字第2207
    號判決（下稱原判決）提起上訴，雖略以：原判決認定本件
    本稅部分之核課處分已發生實質存續力、原復查決定即為原
    處分等節，已導致上訴人之爭訟地位，由兩造就本稅處分進
    行實體攻防，倒退至被上訴人僅能為形式審查上訴人申請查
    對更正有無理由，則原判決在性質上自屬不利益裁判，上訴
    人應具有提起上訴之爭訟利益；且原判決就原處分之認定有
    違不利益變更禁止原則、本院50年判字第45號判例及95年度
    判字第1847號判決意旨、「稅捐規避」之法理及法治國家權
    力分力原則，爰依法提起上訴等語。
四、惟查，上訴人為被繼承人林朱佩芳之遺囑執行人，於民國88
    年2月11日辦理遺產稅申報，經被上訴人初查依申報及查得
    資料，於90年4月13日初核，於91年5月21日核定本件遺產總
    額為627,786,832元，遺產淨額489,960,527元，應納稅額23
    0,473,263元，並以上訴人漏報遺產總額12,534,393元，按
    所漏稅額6,267,196元處1倍之罰鍰計6,267,196元。原遺產
    稅繳款書之繳納期限為自91年9月11日起至91年11月10日止
    ，惟因遺產稅繳款書之送達不合法，被上訴人遂重新發單另
    行送達，並依職權展延繳款日期為自91年10月26日起至91年
    12月25日止，未經上訴人申請復查，而於92年1月24日已告
    確定在案。上訴人就上開核稅處分，10次申請查對更正如原
    判決附表1所示，並就被上訴人所為否准查對更正申請之處
    分，均未聲明不服，亦皆告確定在案。迨97年2月22日，上
    訴人再次就系爭遺產稅事件上開核稅處分，申請查對更正系
    爭遺產稅額。案經被上訴人審理結果，以97年12月3日財北
    國稅法二字第0970225973號函（下稱原處分）准予追減遺產
    總額6,400,000元，其餘請求則予以駁回。上訴人不服，就
    遺產總額－其他：林國長遺贈317,858,277元一項，提起訴
    願，亦遭決定駁回，遂提起行政訴訟。案經原審斟酌全辯論
    意旨及調查證據之結果，認為上訴人之行為係屬「以規避稅
    負為目的、濫用私法形成自由」之稅捐規避行為，因其具備
    違法性之認識而可責，被上訴人對此實證因素，在裁量過程
    中，非惟未加以斟酌，反而違反平等及行政自我拘束原則，
    依行政處分確定實質存續力之法理，被上訴人所為原處分即
    屬違誤，自應予以撤銷；訴願決定未察原處分之謬誤，竟予
    以維持，殊屬不當，上訴人起訴請求予以撤銷，固就實體法
    之主張加以闡述，理由雖與原審所述不同，仍應予以准許，
    爰將訴願決定及原處分（即被上訴人97年12月3日財北國稅
    法二字第0970225973號復查決定）均予撤銷，並於判決理由
    敘明著由被上訴人依原判決意旨，按法定程序，就上訴人本
    件所申請查對更正之內容，另為適法之處分；並另應依法執
    行起徵之稅款（包括系爭遺產稅本稅應納稅額、罰鍰），暨
    依法追徵（包括行政救濟利息、滯納金）。是依原判決主文
    之記載，上訴人即係受勝訴判決之當事人，揆之前開說明，
    自不許其就原判決之部分理由對其不利部分提起上訴。本件
    上訴難認為合法，應予駁回。
五、據上論結，本件上訴為不合法。依行政訴訟法第249條第1項
    前段、第104條、民事訴訟法第95條、第78條，裁定如主文
    。
中　　華　　民　　國　　100　 年　　12　　月　　29　　日
                    最高行政法院第五庭
                        審判長法官　黃　合　文
                              法官　蕭  惠  芳
                              法官　鄭　忠　仁
                              法官　劉　介　中
                              法官　帥　嘉　寶

以  上  正  本  證  明  與  原  本  無  異
中　　華　　民　　國　　100　 年　　12　　月　　30　　日
　　　　　　　　　　　　　　　書記官　張　雅　琴